臺灣高等法院刑事判決
110年度上易字第69號
上  訴  人  
即  被  告  李宗榮



上列上訴人因毀損案件，不服臺灣新北地方法院109 年度易字第
126號，中華民國109年9月9日第一審判決（起訴案號：臺灣新北
地方檢察署108年度偵字第5960號、108年度偵緝字第1756、1786
號），提起上訴，本院判決如下：
    主  文
原判決撤銷。
李宗榮無罪。
    理  由
一、公訴意旨略以：被告李宗榮與邱繼宣、徐浚堂及身分不詳成年
    男子2位，於民國107年11月1日凌晨0時許，由李宗榮駕駛車號0
    00-0000號小客車，搭載邱繼宣、徐浚堂等至新北市○○區○○○0
    段000巷0○0號前，共同基於毀損之犯意聯絡，由徐浚堂及上
    開身分不詳男子2位負責把風，李宗榮及邱繼持球棒敲砸石博
    仁所有停放路旁之車號0000-00號小客車，使6683-DS號小客車之
    前、後擋風玻璃、水箱護罩、左側玻璃2片、左前車燈、引擎
    蓋多處毀壞，致令不堪用，足以生損害於石博仁。因認被告李
    宗榮所為係共同涉犯刑法第354條之毀損罪嫌等語（邱繼宣
    所犯部分，已經原審判處罪刑確定；徐浚堂所涉部分，則經
    原審判決無罪確定）。
二、按犯罪事實應依證據認定之，無證據不得認定犯罪事實；不
    能證明被告犯罪者，應諭知無罪之判決，刑事訴訟法第154
    條第2項、第301條第1項分別定有明文。次按，認定不利於
    被告之事實，須依積極證據，苟積極證據不足為不利於被告
    事實之認定時，即應為有利於被告之認定，更不必有何有利
    之證據；且認定犯罪事實所憑之證據，其於訴訟上之證明，
    須於通常一般之人均不致有所懷疑，而得確信為真實之程度
    者，始得據為有罪之認定，若其關於被告是否犯罪之證明未
    能達此程度，而有合理性懷疑之存在，致使無從形成有罪之
    確信，依「罪證有疑，利於被告」之證據法則，即不得遽為
    不利於被告之認定。再者，人證為證據方法之一種，係以人
    之陳述為證據，人證包括證人及鑑定人等，實務上證人大致
    有被害人、告訴人、共犯及其他實際體驗一定事實之人。證
    人之陳述，不免因人之觀察、知覺、記憶、敘述、表達等能
    力及誠實信用，而有偏差。是證人之陳述，其證明力是否充
    足，是否仍須補強證據輔助，應視證言本質上是否存在較大
    之虛偽危險性，不得一概而論。又共犯之自白，不得作為有
    罪判決之唯一證據，仍應調查其他必要之證據，以察其是否
    與事實相符，刑事訴訟法第156條第2項定有明文，此乃因有
    利害關係，本質上存有較大之虛偽危險性，為擔保其真實性
    ，即應調查其他必要之證據，亦即應認須有補強證據，足使
    一般人對其陳述無合理之懷疑存在，始得確信其為真實（最
    高法院101年度台上字第6199號刑事裁判要旨參照）。
三、起訴書所指被告涉犯本案毀損罪嫌，無非以被告、證人即共
    犯徐浚堂、邱繼宣、證人即告訴人石博仁、證人林可芸等之
　　陳述，及現場監視器畫面翻拍照片、現場照片、提升汽車有
    限公司維修單、搜索扣押筆錄、扣押物品目錄表、扣案物及
    車輛詳細資料報表等為其論據。然被告則否認有何毀損犯行
    ，辯稱：我只是單純借本案車輛給徐浚堂，我不知道他們去
    砸別人的車，我也沒去現場，我有跟告訴人講我只是借車給
    朋友，我是基於道義賠告訴人錢，原審法官說我既然賠錢了
    ，乾脆認一認，我才認罪，當時攝影機有拍到很多人，徐浚
    堂不想供出其他朋友，只好供稱我這種容易抓到的等語。
四、經查：
  ㈠告訴人所有停放在新北市○○區○○○0段000巷0○0號前路旁之車號00
    00-00號小客車，於107年11月1日凌晨0時許，遭搭乘車號000-
    0000號小客車前往該處之2名男子，持球棒敲砸，致受有前
    、後擋風玻璃、水箱護罩、左側玻璃2片、左前車燈、引擎蓋
    多處毀壞，致令不堪用等事實，業據告訴人指述明確（見偵59
    60號影卷《下稱偵卷》第27、28頁），並有卷附現場監視器畫
    面照片、現場照片及提升汽車有限公司維修單等可參（見偵
    卷第61至64、67至87頁），則告訴人所有上開車輛於前述時
    地，遭人砸毀之事實，固可認定。然告訴人亦供稱：係遭2
    名不明男子砸毀等語（見偵卷第28頁），可見依告訴人之指
    述，尚無從認定該毀損行係被告所為。
　㈡警方據報經調閱現場監視器畫面檢視後，發現上開犯嫌係駕
    駛車號000-0000號小客車前往現場犯案。而該車輛之車主登
    記為證人林可芸，但實際上係被告在使用等情，已據證人林
    可芸證述在卷（見偵卷第23至25頁），並有卷附車輛詳細資
    料報表可佐（見偵卷第59頁）。但證人林可芸對於該車在案
    發當日，係被告自行使用抑或借給他人使用，並不清楚乙節
    ，亦據其供證甚明（見偵卷第25頁），則依證人林可芸所證
    ，仍不足以證明被告於案發當日有駕駛上開車輛至犯罪現場
    ，乃至於為本案犯罪。
　㈢共犯即證人徐浚堂於偵查中固證稱：我與邱繼宣、李宗榮是
    朋友，107年11月1日晚上12時，我有在新北市○○區○○○0段000
    巷0○0號，邱繼宣、李宗榮要找的人住在那邊，李宗榮開車
    載我跟邱繼宣還有2個我不認識的人一起過去，我當時坐在
    副駕，好像是金錢糾紛而去，那個人是我同學張家豪的母親
    ，綽號叫小真，到場後我們上去七樓，但上去後沒有開門，
    後來為什麼砸車，我不清楚，我也不知道是砸誰的車，我當
    時在駕駛座上，是聽到巨大聲響後才出來看，看到邱繼宣、
    李宗榮用鋁棒在砸車，好像是邱繼宣要找小真，我跟邱繼宣
    不熟，他是李宗榮的朋友，鋁棒是邱繼宣、李宗榮帶的，偵
    卷第71頁監視器畫面照片上，穿紅色帽T的是李宗榮，他右
    下方黑色衣服的人是邱繼宣，我是畫面左邊穿短褲的人云云
    （見偵卷第127至128頁），並有該監視器畫面照片在卷可參
    （見偵卷第71頁）。稽之徐浚堂上開證述，稱前往時係由被
    告駕車，其坐於副駕駛座，然抵達時其人卻在駕駛座云云，
    所證已有前後不一致之瑕疵，則是否確由被告駕車搭載共犯
    等人到犯罪現場？並非無疑。況共犯邱繼宣於偵查中供稱：
    我認識徐浚堂，不認識李宗榮；並對於檢察官勘驗及提示監
    視器畫面時，供稱看不出來畫面上穿紅衣與黑衣之人為何人
    等語（見偵緝1756號影卷第2、3頁、偵卷第165頁正背面）
    。依此，倘如共犯邱繼宣所稱其與被告既不相識，則豈會有
    如共犯徐浚堂所證係邱繼宣與被告連袂犯案之情，可見徐浚
    堂所證被告有參與犯案乙情，存有疑竇。又共犯徐浚堂於警
    詢雖就警方提示偵卷第62頁編號4之監視器畫面照片，指認
    其上左邊紅圈內之男子為被告云云（見偵卷第16、62頁）。
    惟被告則堅決否認其為畫面中該穿紅色帽T之人，並供稱：
    （問：為何徐浚堂稱該紅色帽T的人是你？）我被警察找的
    時候，我說我只是借車而已，我只好跟警察說我車子是借給
    徐浚堂，徐浚堂可能認為我出賣他，他才誣陷我，因為徐浚
    堂當時通緝中等語（見偵卷第158頁背面）。而觀之共犯徐
    浚堂於警詢時，對於警方詢問「為何李宗榮於警詢筆錄中稱
    該部休旅車是你跟他借取並駕駛至案發地？」乙節，供稱：
    他可能想陷害我，監視器很明顯就是他開車的云云（見偵卷
    第17頁）。可知共犯徐浚堂與被告對於本案具有利害衝突之
    關係，則對於徐浚堂所供證之內容，即應有補強證據為佐，
    在無補強證據可供勾稽其證詞為可信之前，自不能遽認其所
    證為真實。本案雖有現場監視器畫面影像可參，但因監視器
    拍攝之距離及角度的關係，以致於從畫面上尚無從清晰辨識
    該等犯嫌之容貌（見偵卷第61至63、71、73、75、77頁），
    此參共犯邱繼宣證稱上開畫面看不出來是何人乙節自明，是
    依現場監視器畫面，仍不足以補強共犯徐浚堂所證係被告駕
    車至犯罪現場及砸毀告訴人車輛之事實。再者，共犯徐浚堂
    、邱繼宣嗣於原審雖均自白犯罪，但其等係各就檢察官起訴
    自己部分之犯罪事實為認罪（見原審易字影卷《下稱原審卷》
    第143頁），並無陳述被告有何具體犯行，其等於原審之自
    白，仍尚不足以補強共犯徐浚堂所證上開情節為可信。
　㈣又被告主動從其車內取出球棒1支，交付警方扣押乙情，固據
    被告供承明確（見偵卷第20頁），並有卷附扣押筆錄暨扣押
    物品目錄表可參（見偵卷第33至37頁）。但如上所述，依前
    開各證人之證詞及現場監視器畫面等事證，既尚不足以積極
    證明被告有至犯罪現場及參與本案犯罪，則該球棒縱屬被告
    所有，然其因置於車內，而為本案犯嫌持以犯案，非無可能
    ，是僅憑扣押之球棒，亦無從證明被告有持該球棒為本案犯
    行。　
　㈤此外，被告於原審雖曾認罪（見原審卷第399、403頁），然
    參酌其於原審供稱：「我願意今天履行16000元，我願意就
    毀損部分認罪，希望法院可以從輕量刑，給予拘役刑度，避
    免假釋遭撤銷」等語（見原審卷第265頁），且對照其於原
    審仍一再辯稱：「我當天沒有到現場，我只是把車借給徐浚
    堂而已」、「我車子借給別人」等語（見原審卷第201、407
    頁），可見被告於原審之一度自白，不無係出於恐假釋遭撤
    銷乃退而求輕判之動機，遂與告訴人和解並予認罪。否則倘
    依起訴書所載，被告之犯罪情節應與共犯邱繼宣相當，而重
    於徐浚堂，衡情其賠償給告訴人之數額，理應與邱繼宣相當
    ，而高於徐浚堂為是。然告訴人與共犯邱繼宣、徐浚堂經原
    審調解成立，條件係共犯邱繼宣、徐浚堂均各賠償告訴人24
    000元，有卷附原審109年度司附民移調字第669號調解筆錄
    可憑（見原審卷第171、172頁），亦即被告實際賠償予告訴
    人之數額，反較共犯邱繼宣、徐浚堂為少，由此可見被告辯
    稱其係因出借車輛而基於道義賠償等節，尚非不能採信。據
    上以觀，被告於原審之自白是否與事實相符，即有可疑。況
    勾稽如前述之各項證據，亦無法充分補強被告之自白為真實
    ，是依刑事訴訟法第156條第2項規定，自不得因被告於原審
    曾經自白，即遽認其有檢察官所指之本案犯行。
五、綜上所述，檢察官所指被告之毀損罪嫌，依現有證據，仍有
    合理之懷疑存在，尚未達於可信為真實之程度，以致本院未
    能對其形成有罪之確信，基於罪證有疑、利於被告之證據法
    則，自應對被告為無罪之判決。原審未察，遽予論罪科刑，
    於法未洽。上訴意旨指摘原判決不當，為有理由，應由本院
    撤銷改判。
據上論斷，應依刑事訴訟法第369條第1項前段、第364條、第301
條第1項前段，判決如主文。　　
本案經臺灣新北地方檢察署檢察官秦嘉瑋起訴，臺灣高等檢察署
檢察官賴正聲到庭執行職務。　　
中　　華　　民　　國　　110 　年　　5 　　月　　5 　　日
                  刑事第二十二庭審判長法　官  洪于智
                                      法　官  汪怡君
                                      法　官  陳銘壎
以上正本證明與原本無異。
不得上訴。
                                      書記官  吳思葦
中　　華　　民　　國　　110 　年　　5 　　月　　5 　　日